【裁判字號】    88,上訴,4566
【裁判日期】    890229
【裁判案由】    偽造文書等
【裁判全文】
臺灣高等法院刑事判決                        八十八年度上訴字第四五六六號
    上  訴  人
    即  被  告  乙○○
右上訴人，因偽造文書案件，不服臺灣板橋地方法院，八十七年度訴字第一八五四號
，中華民國八十八年九月二十九日第一審判決（起訴案號：臺灣板橋地方法院檢察署
八十七年度偵字第八九九九號；併辦案號：桃園地方法院檢察署八十八年度偵緝字第
五一八、五三一號）提起上訴，本院判決如左：
    主      文
上訴駁回。
    事      實
一、乙○○與年籍不詳之成年人「林柏松」、「林有仁」、「林東庸」等人，基於意
    圖為自己不法所有之犯意聯絡，自民國八十六年十二月間起，在報紙上刊登「長
    期低利貸款」、「銀行信貸」等廣告，佯裝為民間信貸公司，可代為辦理貸款事
    業，甲○○見報後，乃以電話與乙○○聯絡，表示欲借貸新台幣（下同）四十萬
    元，乙○○乃佯稱須先匯律師費、手續費、保證金共四萬元後即可辦理，甲○○
    陷於錯誤，乃於同年十二月二十六日、二十七日，共匯款四萬元至乙○○之桃園
    郵局第九支局第０五五九九─二號存簿儲金帳戶內。乙○○又於八十七年一月十
    日，以相同方法，在電話中，向丁○○佯稱其為張瓊琪，若欲貸款二十幾萬元，
    須先匯手續費一萬五千元至上開帳戶內，丁○○誤信為真，乃將錢匯入。丙○○
    於八十七年三月二十四日見報後，便打報載電話0000000號，表示欲借貸
    五十萬元，乙○○復承上開概括犯意，於同月二十六日十三時許，至台北縣土城
    市○○街三十九巷六號四樓丙○○住處，佯稱需檢附身分證、戶口名簿影本、律
    師費用一萬五千元、保證金二萬元，使丙○○陷於錯誤，悉數交付前開證件影本
    及款項，乙○○並於免用統一發票收據上偽簽「張瓊琪」之署押一枚，交付丙○○收執，而行使偽造私文書，致生損害於張瓊琪。後乙○○均未與甲○○、丁○○、丙○○聯絡，並辦理貸款事務，甲○○、丁○○、丙○○始知受騙。
二、案經丙○○訴由台北縣警察局土城分局報告台灣板橋地方法院檢察署檢察官偵查
    起訴及台灣桃園地方法院檢察署檢察官函請併辦。
    理      由
一、訊據被告乙○○雖坦承曾向告訴人丙○○收取三萬五千元，並於收據上偽簽「張
    瓊琪」署押交予丙○○之事實，惟否認有行使偽造私文書及詐欺犯行，辯稱：其
    係受僱於桃園縣桃園市○○路一家融資公司，該公司由「林柏松」經理負責，公
    司內有「林有仁」、「林東庸」等人，公司要求其不能用真名，張瓊琪之姓名、
    出生年月日、身分證字號均係公司提供，其不知道公司為何未放款，且皮包連同
    郵局存摺等證件曾在公司遺失過，其未曾收取甲○○、丁○○之匯款云云。經查
    右揭犯罪事實，業據告訴人甲○○、丙○○及證人丁○○於警訊及偵查時指訴及
    證述綦詳。被告雖辯稱：其皮包連同身分證、機車行照、郵局存摺、提款卡、印
    鑑章等曾於八十六年年底在公司遺失，因帳戶於遺失時僅剩一、二百元，且其僅
    單純作為健保轉帳之用，只存過二筆錢，沒有用提款卡提過錢，故未辦理掛失，
    至於身分證在隔很久之後，曾去辦理補發等語。然衡情一般人於金融卡、存摺、
    印鑑章遺失時，為避免存摺內之存款被冒領，均會辦理掛失手續。況被告之桃園
    郵局第九支局第０五五九九─二號存簿儲金帳戶，係八十一年三月二日開戶，自
    八十四年四月間至八十六年十二月間，除健保轉帳外，亦有數十次存提款紀錄，
    且於八十六年十二月下旬之結存金額更曾高達二十二萬餘元，此有以局號帳號查
    詢客戶基本資料、查詢最近交易詳情表各一份及桃園郵局八十八年八月十九日0
    0000000─八五八號函附卷可稽，是被告所辯因帳戶內僅有一、二百元，
    故未辦理掛失手續，並不可採。再被告自承係受僱融資公司，不知公司為何未放
    款云云，然融資公司既係與貸款業務有關，首當應重信用，且若係合法正當經營
    之公司，焉可能要求其員工與客戶聯絡及向客戶收取款項時，均須留假名，甚至
    連身分證字號、出生年月日等均係假的，是被告辯稱不知情，顯不可採。此外，
    復有報紙廣告二張、匯款執據三張、免用統一發票收據一張在卷可參。本件事證
    明確，被告犯行堪予認定。
二、核被告所為，係犯刑法第三百三十九條第一項詐欺取財罪、第二百十六條、第二
    百十條之行使偽造私文書罪。其偽造署押為其偽造私文書之階段行為，其偽造私
    文書之低度行為為行使私文書之高度行為所吸收，均不另論罪。被告與「林柏松
    」、「林有仁」、「林東庸」等人間，有犯意之聯絡與行為之分擔，為共同正犯
    。又被告先後多次詐欺犯行，時間緊接，犯罪構成要件相同，顯係基於概括犯意
    為之，應依連續犯之規定論以一罪，並加重其刑。公訴人雖漏未就被告詐欺甲○○、丁○○部分起訴，然與已起訴之詐欺部分有連續犯之裁判上一罪關係，且經
    檢察官函請併辦，本院自得併予審究。又被告所犯前開二罪間，有方法結果之牽
    連關係，應依牽連犯之規定從一重之行使偽造私文書處斷。原審以上訴人罪證明
    確，適用刑法第二十八條、第五十六條、第三百三十九條第一項、第二百十六條
    、第二百十條、第五十五條、第二百十九條，罰金罰鍰提高標準條例第一條前段
    ，審酌被告犯罪之動機、目的、手段、犯罪之次數、所詐得之金額等一切情狀，
    量處如主文所示之刑。又以被告在免用統一發票收據上所偽造之「張瓊琪」署押
    一枚，應依法併予宣告沒收。認事用法均無不合，量刑亦屬適當，上訴論旨，猶
    執陳詞，空言否認犯罪，指摘原判決不當，為無理由，應予駁回。
據上論斷，應依刑事訴訟法第三百六十八條，判決如主文。
本案經檢察官彭坤業到庭執行職務。
中    華    民    國    八十九    年        二      月      二十九      日
                            臺灣高等法院刑事第十一庭
                                審判長法  官  楊  照  男
                                      法  官  葉  麗  霞
                                法  官  楊  炳  禎
右正本證明與原本無異。
如不服本判決應於收受送達後十日內向本院提出上訴書狀，其未敘述上訴之理由者並
得於提起上訴後十日內向本院補提理由書（均須按他造當事人之人數附繕本）。
                                      書記官  廖  素  花
中    華    民    國    八十九    年        三      月        六        日
附錄：本案論罪科刑法條全文
刑法第二百十六條：
行使第二百十條至第二百十五條之文書者，依偽造、變造文書或登載不實事項或使登
載不實事項之規定處斷。
刑法第二百十條：
偽造、變造私文書，足以生損害於公眾或他人者，處五年以下有期徒刑。


司法院資訊處製作；財團法人民間司法改革基金會備份。
